【裁判字號】    95,訴,888
【裁判日期】    950728
【裁判案由】    毒品危害防制條例
【裁判全文】
臺灣桃園地方法院刑事判決               95年度訴字第888號
公  訴  人  臺灣桃園地方法院檢察署檢察官
被      告  甲○○
上列被告因違反毒品危害防制條例案件，經檢察官提起公訴（94
年度毒偵字第5764號），被告於本院準備程序進行中，就被訴事
實為有罪之陳述，經本院告知簡式審判程序意旨，並聽取公訴人
及被告之意見後，本院合議庭裁定依簡式審判程序審理，本院判
決如下：
    主  文
甲○○連續施用第一級毒品，累犯，處有期徒刑壹年。扣案注射
針筒柒支均沒收；又連續施用第二級毒品，累犯，處有期徒刑陸
月。應執行有期徒刑壹年肆月。扣案注射針筒柒支均沒收。
    事  實
一、甲○○前於民國（下同）87年間因偽造有價證券案件，經本
    院以88年訴緝字第114 號判決判處有期徒刑3 年4 月，並於
    88年12月16日確定；復於88年間因偽造文書案件，經本院以
    89年度易字第89號號判決判處有期徒刑3 月，再經本院以91
    年聲字第2188號裁定以累犯為由更定其刑為有期徒刑5 月。
    上開二罪定應執行之刑為3 年8 月確定後，於91年11月11日
    假釋付保護管束，並於92年8 月17日假釋屆滿，未經撤銷假
    釋，其未執行之刑，以已執行完畢論。
二、甲○○前又因施用毒品案件，經本院以89年毒聲更字第3 號
    裁定送觀察、勒戒，經認有繼續施用毒品之傾向，而由本院
    以88年毒聲字第6453號裁定令入戒治處所施以強制戒治，嗣
    經本院以89年毒聲字第1752號裁定停止戒治，所餘期間交付
    保護管束，迄於88年10月28日交付保護管束期滿，而由臺灣
    桃園地方法院檢察署檢察官於89年11月10日以89年戒偵字第
    671 號為不起訴處分確定。甲○○又於上開強制戒治執行完
    畢後之5 年內，自92年10月中旬某日起至93年7 月3 日止，
    在桃園縣蘆竹鄉宏竹村大竹圍201 號等處，連續施用第一級
    毒品海洛因多次，經本院以93年訴字第352 號判決判處有期
    徒刑7 月確定；另於93年2 月間某日起至同年12月8 日止，
    在桃園縣中壢市○○○街住處等處，連續施用第二級毒品安
    非他命多次，經本院以94年簡字第7 號判決判處有期徒刑6
    月確定。
三、詎甲○○猶未戒除毒癮，另基於施用第一級毒品及第二級毒
    品之概括犯意，自94年9 月9 日起至同年9 月14日止，在桃
    園縣八德市○○街56巷4 弄10號居處等處，分別施用第一級
    毒品海洛因及第二級毒品甲基安非他命多次。嗣於94年9 月
    14日中午12時30分許，為警在桃園縣八德市○○街56巷4 弄
    10號居處查獲，並扣得其所有供施用第一級毒品海洛因之用
    （但非專供）之注射針筒7支。
四、案經臺北市政府警察局萬華分局移送台灣桃園地方法院檢察
    署檢察官偵查起訴。
    理  由
一、被告甲○○所犯係死刑、無期徒刑、最輕本刑為3 年以上有
    期徒刑以外之罪，被告於準備程序中就被訴事實為有罪之陳
    述，經法官告知簡式審判程序之旨，並聽取公訴人、被告之
    意見後，合議庭認為適宜，依刑事訴訟法第273 條之1 第1
    項規定，裁定由受命法院獨任進行簡式審判程序，先此敘明
    。
二、訊據被告甲○○對於上揭連續施用第一級毒品海洛因及連續
    施用第二級毒品甲基安非他之犯行均坦承不諱。而被告於94
    年9 月14日為警採集之尿液，經送驗結果，呈現嗎啡及甲基
    安非他命陽性反應，有「臺北市政府警察局偵辦毒品案件尿
    液檢體委驗單」、臺灣檢驗科技股份有限公司出具之「濫用
    藥物尿液檢驗報告」各1 紙在卷可按（94年毒偵字第5764號
    卷第6 、7 頁）。此外，並有扣案注射針筒7 支可資佐證，
    足認被告之自白與事實相符，堪信其確有施用第一級毒品海
    洛因及第二級毒品安非他命之犯行。又被告前因施用毒品案
    件，經本院以89年毒聲更字第3 號裁定送觀察、勒戒，經認
    有繼續施用毒品之傾向，而由本院以88年毒聲字第6453號裁
    定令入戒治處所施以強制戒治，嗣經本院以89年毒聲字第17
    52號裁定停止戒治，所有期間交付保護管束，迄於88年10月
    28日交付保護管束期滿，而由臺灣桃園地方法院檢察署檢察
    官於89年11月10日以89年戒偵字第671 號為不起訴處分確定
    。甲○○又於上開強制戒治執行完畢後之5 年內，自92年10
    月中旬某日起至93年7 月3 日止，在桃園縣蘆竹鄉宏竹村大
    竹圍201 號等處，連續施用第一級毒品海洛因多次，經本院
    以93年訴字第352 號判決判處有期徒刑7 月確定；另於93年
    2 月間某日起至同年12月8 日止，在桃園縣中壢市○○○街
    住處等處，連續施用第二級毒品安非他命多次，經本院以94
    年簡字第7 號判決判處有期徒刑6 月確定等情，亦有該不起
    訴處分書、判決書、刑案資料查註紀錄表及臺灣高等法院前
    案紀錄表各1 份在卷可稽。本件事證明確，被告上開犯行已
    經可以認定，應依法論罪科刑。
三、按修正後刑法第2 條第1 項之規定：「行為後法律有變更者
    ，適用行為時之法律。但行為後之法律有利於行為人者，適
    用最有利於行為人之法律」，係規範行為後法律變更所生新
    舊法比較適用之準據法，於新法施行後，應適用新法第2條
    第1 項之規定，為「從舊從輕」之比較；比較時應就罪刑有
    關之共犯、未遂犯、想像競合犯、牽連犯、連續犯、結合犯
    ，以及累犯加重、自首減輕暨其他法定加減原因（如身分加
    減）與加減例等一切情形，綜其全部罪刑之結果而為比較（
    最高法院95年第8 次刑庭會議決議參照）。查被告行為後，
    連續犯、累犯、定應執行刑之規定，均有修正：
  (一)連續犯部分：刑法第56條連續犯之規定業於94年2 月2 日修
    正公布刪除，並於95年7 月1 日施行，則被告之犯行，因行
    為後新法業已刪除連續犯之規定，此刪除雖非犯罪構成要件
    之變更，但顯已影響行為人刑罰之法律效果，自屬法律有變
    更。
  (二)累犯部分：刑法第47條累犯之規定於94年2 月2 日修正公布
    ，並於95年7 月1 日施行，修正前刑法第47條規定：「受有
    期徒刑之執行完畢，或受無期徒刑或有期徒刑一部之執行而
    赦免後，5 年以內再犯有期徒刑以上之罪者，為累犯，加重
    本刑至二分之一。」。修正後刑法第47條第1 項規定：「受
    徒刑之執行完畢，或一部之執行而赦免後，5 年以內故意再
    犯有期徒刑以上之罪者，為累犯，加重本刑至二分之一。」
    ，自屬法律變更。
  (三)被告行為後刑法關於數罪併罰定應執行刑部分亦有修正，修
    正前第51條第5 款規定：「宣告多數有期徒刑者，於各刑中
    之最長期以上，各刑合併之刑期以下，定其刑期。但不得逾
    20年。」，而依修正後之刑法第51條第5 款之規定：「宣告
    多數有期徒刑者，於各刑中之最長期以上，各刑合併之刑期
    以下，定其刑期。但不得逾30 年 。」，自屬法律變更。
  (四)經綜合比較前述新、舊法結果，修正後規定並未較有利於行
    為人，則應依修正後刑法第2 條第1 項前段規定，適用行為
    時（即修正前）之法律。又沒收為從刑之一種，本件依修正
    後刑法第2 條第1 項之規定就主刑比較結果，應適用行為時
    之法律，已如前述，依從刑附屬於主刑之原則，自不得就新
    舊法予以割裂適用，應一律適用行為時（即修正前）之法律
    。
四、查海洛因、甲基安非他命分別為毒品危害防制條例第2 條第
    2 項第1 款、第2 款所規定之第一級毒品、第二級毒品。被
    告施用海洛因、甲基安非他命之行為，係犯毒品危害防制條
    例第10條第1 項、第2 項之施用第一級毒品罪及施用第二級
    毒品罪。其施用前後非法持有毒品海洛因、甲基安非他命之
    低度行為，應為施用毒品之高度行為所吸收，不另論罪。被
    告先後多次施用第一級毒品海洛因犯行及多次施用第二級毒
    品甲基安非他命犯行，均時間緊接，方法相同，各觸犯構成
    要件相同之罪，顯均基於概括犯意為之，各為連續犯，皆應
    依修正前刑法第56條之規定，均以一罪論，並各加重其刑。
    被告所犯上開二罪間，犯意各別，罪名有異，應予分論併罰
    。爰審酌被告前因施用毒品經強制戒治執行完畢釋放後，仍
    無法斷絕施用毒品惡習，顯見其意志力薄弱，自有使其與社
    會上毒品來源隔離，使其能深自反省，斷絕與毒品接觸之必
    要，及被告犯罪後對於施用毒品之犯行，已經坦承，態度良
    好等一切情狀，分別量處如主文所示之刑，並定其應執行之
    刑。扣案注射針筒7 支，係被告所有供施用第一級毒品海洛
    因之用（但非專供），業經被告陳述明確，均應依刑法第38
    條第1 項第2 款規定宣告沒收。至於扣案之吸食器、香煙、
    分裝袋等物，被告均否認為其所有，爰不宣告沒收，附此敘
    明。
據上論斷，應依刑事訴訟法第273 條之1 第1 項、第299 條第1
項前段，毒品危害防制條例第10條第1 項、第2 項，修正後刑法
第2 條第1 項前段，修正前刑法第11條、第56條、第47條、第51
條第5 款、第38條第1 項第2 款，判決如主文。
本案經檢察官何嘉仁到庭執行職務。
中    華    民    國    95    年    7     月    28    日
                  刑事第七庭    法  官  劉為丕
上正本證明與原本無異。
如不服本判決，應於判決送達後10日內向本院提出上訴狀（應附
繕本），上訴於臺灣高等法院。
                                書記官  顏美惠
中    華    民    國    95    年    8     月    2     日
附錄本案論罪科刑法條：
毒品危害防制條例第10條
施用第一級毒品者，處 6 月以上 5 年以下有期徒刑。
施用第二級毒品者，處 3 年以下有期徒刑。


司法院資訊處製作；財團法人民間司法改革基金會備份。
